【裁判字號】    90,交聲,465
【裁判日期】    900720
【裁判案由】    交管條例聲異
【裁判全文】
臺灣板橋地方法院交通事件裁定                      九十年度交聲字第四六五號
    原處分機關  交通部公路局臺北區監理所
    受處分人即
    異  議  人  甲○○
右列受處分人因違反道路交通管理處罰條例案件，對於交通部臺北區監理所民國九十
年五月九日北監五字第裁四○－ＡＢＷ二五九五六七號所為之裁決處分不服，聲明異
議，本院裁定如左：
    主  文
原處分撤銷。
甲○○不罰。
    理  由
一、交通部公路局臺北區監理所裁決意旨略以：受處分人即異議人甲○○於九十年四
    月六日十七時五十五分許，駕駛其所有之車號ＣＩ－七八七八號自用小客車，因
    有擅自變更排氣管之情形，為警於在臺北市○○○路攔獲後掣單舉發，應依道路
    交通管理處罰條例第十六條第一項第二款規定，裁處罰鍰新臺幣（下同）九百元
    云云。
二、異議意旨略以：伊所有之車號ＣＩ－七八七八號自用小客車，已使用將近五年，
    雖曾於一、二年前因排氣管發生故障送修，但均使用該車原廠之零件，並未有擅
    自變更不符規格之排氣管之情形。伊因汽車排氣聲音較大，致員警誤會其有變更
    排氣管之情形，然伊乃於受舉發後，即至樹林監理站驗車合格，自足以證明其並
    無更換不符規格之排氣管，為此聲明異議，請求撤銷原處分等語。
三、查臺北市政府警察局大安分局警備隊警員李啟山，於九十年四月六日十七時五十
    五分許，在臺北市○○○路上，攔獲異議人駕駛之車號ＣＩ－七八七八號自用小
    客車，而以該車輛有擅自變更排氣管之情形，而當場掣單舉發汽車所有人即異議
    人甲○○，並由其親自收受，有舉發單一紙為證。惟異議人辯稱伊並無變更不符
    規格之排氣管之情形等語。經本院傳訊證人李啟山陳述查獲之經過，其證稱：伊
    在臺北市○○○路與大安路口執勤時，發現異議人之自用小客車的排氣聲音非常
    大，就尾隨異議人之車輛行駛，過了忠孝東路與敦化南路口時才將異議人攔下，
    並以其排氣聲音太大將異議人舉發。舉發理由係伊判斷異議人車子的排氣聲音與
    一般的汽車排氣聲音不相同，但伊雖有檢查異議人的車子的排氣管尾端，但看不
    出他有無更換排氣管，只是異議人車子的排氣聲音與一般的車輛排氣聲音不相同
    ，故予舉發等語（見本院九十年七月十八日訊問筆錄）。足見員警於攔獲異議人
    時，除由排氣管之聲音為判斷外，並無進行規格檢查，且無其他事證足以證明異
    議人所有之上開車輛之排氣管，有無不符規格之情形。而本院函詢交通部臺北區
    監理所有關異議人之車號ＣＩ－七八七八號自用小客車之檢驗資料，該車輛於九
    十年四月九日即至監理所辦理驗車，檢驗項目中第三段系針對車輛之排氣管、消
    音器檢驗，而檢驗之結果該車並無排氣管不符規格之情事，有交通部臺北區監理
    所九○北監一字第九○一四四八八號函附車輛檢驗紀錄表一紙，及檢驗照片影本
    等在卷為據。更足佐證異議人所辯伊修理排氣管時係使用原廠規格零件等語非虛
    ，是本件證據並不足以證明異議人有於前揭時、地有擅自變更排氣管之違規行為
    。本件原舉發單位於無明確事證下，僅憑推斷而舉發異議人有違規情事，送請裁
    決後，裁決機關又僅憑舉發單位之記載，逕行裁處異議人罰鍰，自有未合，爰依
    法撤銷原處分，並由本院自為裁定異議人不罰。
四、據上論斷，應依道路交通管理處罰條例第八十七條第二項、道路交通案件處理辦
    法第二十條前段，裁定如主文。
中      華      民      國      九十      年      七      月    二十    日
                                  臺灣板橋地方法院交通法庭
                                          法  官    林漢強
右正本證明與原本無異。
如不服本裁定，應於裁定送達後五日內向本院提出抗告狀。
                                          書記官    黃大千
中      華      民      國      九十      年      七     月    二十    日


司法院資訊處製作；財團法人民間司法改革基金會備份。
